最　高　行　政　法　院　判　決　　　　　　　　　　九十三年度判字第四一七號
　　上　訴　人　乙○○
　　被 上訴 人　勞工保險局
　　代　表　人　甲○○
右當事人間因勞保事件，上訴人對於中華民國九十一年十二月三十一日臺北高等行政
法院九十年度訴字第六七八七號判決，提起上訴，本院判決如左：
　　主  文
上訴駁回。
上訴審訴訟費用由上訴人負擔。
　　理  由
本件上訴人起訴主張：上訴人係臺中市私立世華汽車駕駛短期職業補習班之訓育組長
，於民國八十七年十一月十一日被不明人士擊傷，前曾領取八十七年十一月十四日至
八十八年十二月二十三日期間等五筆職業傷病給付共四○五日，計新臺幣（下同）二
四二、四四○元。嗣被上訴人認為上訴人受傷，係個人恩怨所致，而非由於執行職務
中受傷，應屬普通傷害，不得領取職業傷病給付，乃作成八十九年五月八日八九保給
字第六○○四五八○號函，按普通傷病核定傷病給付七、九二○元，溢領二三四、五
二○元傷病給付部分，則命上訴人繳回。惟上訴人是在辦公室被頭戴安全帽之不明人
士擊傷，自屬執行職務中所受之傷害，完全符合勞工保險條例第三十四條第一項之規
定，被上訴人認為上訴人所遭受之事故，非執行職務關係所致，似將「因執行職務而
受傷害」侷限於被保險人操作機械不慎受傷等意外事故所導致之傷害，於法自有未合
。上訴人係遭他人於辦公室毆傷，當屬執行職務而致傷害無疑，自應本於職業傷害請
求給付等情，爰請判決將訴願決定及原處分均撤銷。
被上訴人則以：上訴人於八十八年十二月二十七日等五次傷病給付申請書中，自述其
於八十七年十一月十一日指導學員開車時，不慎被倒車撞倒，致臉上留有七公分疤痕
及頭部腦震盪。然其在申請審議時改稱，事故當日係於辨公室內被頭戴安全帽之不明
人士擊傷，隨即跑出去追人時被正在學開車之學員撞倒受傷。前後說詞反覆，顯見上
訴人自始即明知其無法申請職業傷病給付，自始即欲以不實之原因事實，圖領職業災
害保險給付。上訴人既非因執行職務受傷，即不得視為職業傷害，從而被上訴人按普
通傷害核定其傷病給付，依法尚無不合等語，作為抗辯。
原審斟酌全辯論意旨及調查證據結果，以上訴人為勞工保險之被保險人，其以八十七
年十一月十一日因指導學員開車，不慎被倒車撞倒受傷為由，於八十八年一月四日至
同年十二月二十七日前後五次向被上訴人申請職業傷害給付，共計領得二四二、四四
○元之職業傷病給付。但事後被上訴人對上訴人上開申請案進行調查，發現上訴人當
日受傷之原因為下午一時三十分許，在辨公室內被頭戴安全帽之不明人士擊傷，並非
在執行職務中受傷，應屬普通傷害，不得領取職業傷病給付，乃作成八十九年五月八
日八九保給字第六○○四五八○號函，按普通傷病核定傷病給付七、九二○元，並命
令上訴人退還溢領之二三四、五二○元（至於上訴人因同一事故所為之殘廢給付請領
以及事後之繳還，則不在本案審理範圍中）。惟本件單依上訴人所自承之受傷情節（
即「其在辦公室內遭人闖入毆打」等情），不僅不符合勞工保險條例第三十四條第一
項法文之文義解釋，也不符合「勞工保險被保險人因執行職務而致傷病審查準則」法
規命令任何一條項之規定。換言之，以上事實所存有之特徵，還不夠具體，無法判定
是否與執行職務具有密接關連性。就此上訴人雖主張：「受傷時地均在工作時間與工
作場所內，且其不可能無緣無故被人毆打，一定是與其執行職務有關」云云，但是依
照日常經驗法則，遭人毆打固然均有特定原因存在，但如果真與上訴人之職務有關，
上訴人應可立即告知，並進行查證，但上訴人卻無法交待被毆原因以及毆打者之年籍
資料供查證，根本無法證明與其執行職務到底有無關連，被上訴人因此懷疑出於私人
恩怨，情理上亦甚合理。因此若上訴人無法提出積極證據舉證證明「其被毆出自職務
上之原因，追趕毆打者也是與職務之執行有關」，即難謂其符合請領職業傷病給付之
構成要件。本件被上訴人就上訴人溢領之「職業傷病給付與普通傷病給付間差額」，
為「命令上訴人繳還」之行政處分，於法並無不合，訴願決定予以維持亦無違誤，上
訴人訴請撤銷，於法無據，因將上訴人在原審之訴駁回，經核於法並無違背。
上訴意旨略謂：原判決既無法判定上訴人受傷是否與執行職務有關，又憑何認定上訴
人受傷非因執行職務所致？足見原判決有不備理由或理由矛盾之違法。上訴人係於所
任職之臺中市私立世華汽車駕駛短期補習班之辦公室遭人擊傷，亦為被上訴人所不爭
執，依經驗法則及國民感情以觀，自應推定上訴人當時係在執行職務。被上訴人既未
提出反證證明上訴人當時並非執行職務，自應認上訴人係在執行職務。惟判決對上訴
人受傷情形，何以不符合審查準則第十一條之規定，並未詳加說明，已有判決不適用
法規之違法。又參照內政部（七五）台內勞字第四一○三○一號函，上訴人係在上班
時間、場所遭遇偶發意外事故，依舉輕以明重之法理，自亦應視為職業災害。另依行
政院勞工委員會（八五）台勞保三字第一○六七一七號函，上訴人在工作中突遭人毆
打，且非因自己私人行為所致，自應屬職業傷害。又查遭人毆打不必然均會有特定原
因存在，誠如打錯人者所在多有，凡此即應屬偶發意外，然被上訴人竟謂上訴人受傷
即係出於私人恩怨，實屬率斷且為臆測之詞，原判決竟謂於情理上亦甚合理，自有可
議。上訴人當日係於辦公室內遭乙名頭戴安全帽之不詳姓名男子擊傷，且因該男子於
傷害後旋即逃逸，致上訴人根本無法看清楚該男子之面貌，又如何加以查證？原判決
逕認上訴人無法交代被毆原因以及毆打者之年籍資料，即係與上訴人職務無關，自屬
違背經驗法則云云。
按勞工保險條例第三十四條第一項所指「因執行職務而致傷害不能工作」，參照勞工
保險之中央主管機關行政院勞工委員會依同條第二項訂定之「勞工保險被保險人因執
行職務而致傷病審查準則」之規定，應指「傷害事故之發生」與「執行職務」有關而
言。上開審查準則第十一條規定：「被保險人由於執行職務關係，因他人之行為發生
事故而致之傷害，視為職業傷害。」即明白揭示，須「因職務關係而發生之傷害」。
倘因私人恩怨，遭致他人前來辦公室尋凶，而與被保險人之職務無關，即屬普通傷害
事故。內政部部（七五）台內勞字第四一○三○一號函，就勞工上下班途中之意外事
故，以非出於勞工私人行為而違反法令，應屬職業災害；行政院勞工委員會（八五）
台勞保三字第一○六七一七號函，勞工在工作中與他人發生爭執被歐，如確因執行職
務且無故意犯罪行為，應屬職業傷害；均闡明須「因職務關係而發生之傷害」。至被
保險人所受傷害與其執行之職務有無關連，係屬事實認定問題，事實審法院有衡情斟
酌之權，苟已斟酌全辯論意旨及調查證據之結果，而未違背論理法則或經驗法則，不
得遽指為違法。原判決已詳予論明依上訴人所自承受傷情節，因其事實所存有之特徵
，還不夠具體，無法判定是否與上訴人之執行職務有關，經核並無違背論理法則或經
驗法則。上訴論旨，仍就原審取捨證據、認定事實之職權行使事項為爭執，並以原判
決未適用內政部、行政院勞工委員會之上開函及上開審查準則第十一條之規定，指摘
原判決有違背法令情事，求予廢棄，難認為有理由，應予駁回。
據上論結，本件上訴為無理由，爰依行政訴訟法第二百五十五條第一項、第九十八條
第三項前段，判決如主文。
中　　華　　民　　國　　九十三　　　年　　　四　　　　月　　二十二　　　日
                    最 高 行 政 法 院  第 三 庭
                                審 判 長 法  官　　　廖　政　雄
                                         法  官      林  茂  權
                                         法  官　　　林　清　祥
                                         法  官　　　鍾　耀　光
                                         法  官　　　姜　仁　脩
右  正  本  證  明  與  原  本  無  異
　　　　　　　　　　　　　　　　　　　　 法院書記官　蘇  金  全
中　　華　　民　　國　　九十三　　　年　　　四　　　　月　　二十二　　　日
